【裁判字號】    99,訴,578
【裁判日期】    990914
【裁判案由】    偽造文書等
【裁判全文】
臺灣苗栗地方法院刑事判決               99年度訴字第578號
公  訴  人  臺灣苗栗地方法院檢察署檢察官
被      告  乙○○
上列被告因偽造文書等案件，經檢察官提起公訴（99年度偵字第
3681號），本院依簡式審判程序判決如下：
    主  文
乙○○犯行使偽造私文書罪，處有期徒刑伍月，如易科罰金，以
新台幣壹仟元折算壹日；【台灣大哥大行動通信網路業務服務申
請書】上「申請人簽章欄」內，及【新裝/ 號碼可攜同意書手機
專案】上「立同意書人簽章欄」、「立同意書人姓名簽章欄」內
，偽造「甲○○」之署名各壹枚均沒收。又犯詐欺得利罪，處有
期徒刑參月，如易科罰金，以新台幣壹仟元折算壹日。應執行有
期徒刑柒月，如易科罰金，以新台幣壹仟元折算壹日；【台灣大
哥大行動通信網路業務服務申請書】上「申請人簽章欄」內，及
【新裝/ 號碼可攜同意書手機專案】上「立同意書人簽章欄」、
「立同意書人姓名簽章欄」內，偽造「甲○○」之署名各壹枚均
沒收。
    犯罪事實及理由
一、犯罪事實：
（一）緣乙○○於民國98年7 月間出售中古機車予甲○○，為辦
      理機車過戶，因而持有甲○○之國民身分證與健保卡。乙
      ○○於98年8 月18日，接獲台灣大哥大股份有限公司（下
      稱台灣大哥大公司）之代辦業務人員電話，向其推銷申辦
      門號業務時，因其曾積欠電話費用，無法用自己名義申請
      門號，竟基於意圖為自己不法所有之詐欺，及行使偽造私
      文書之犯意，除將甲○○上開國民身分證及健保卡影本傳
      真予上揭業務人員外，並在新竹縣竹北市○○○路某學校
      附近，於上開業務人員請快遞人員送來之【台灣大哥大行
      動通信網路業務服務申請書】上「申請人簽章欄」，及【
      新裝/ 號碼可攜同意書手機專案】上「立同意書人簽章欄
      」、「立同意書人姓名簽章欄」等處，未經甲○○同意，
      偽簽「甲○○」之署名各1 枚，而以「甲○○」之名義製
      作上開不實之申請書及同意書，再交予不知情之快遞人員
      ，轉交台灣大哥大業務人員而行使之，以申辦0000000000
      號之行動電話門號，致使台灣大哥大公司核發交付乙○○
      上開行動電話門號SIM 卡1 張，足生損害於甲○○及台灣
      大哥大公司關於提供行動電話服務之正確性。乙○○取得
      台灣大哥大公司所提供上揭之行動電話門號SIM 卡後，即
      以上開門號撥打電話，使台灣大哥大公司陷於錯誤，誤認
      乙○○為真正申辦人，提供通話服務，而使乙○○獲得通
      話利益共13,500元。嗣甲○○於98年12月30日下午3 時許
      ，因接獲台灣大哥大公司業務人員告知積欠上開門號通話
      費，甲○○於隔日至台灣大哥大苗栗門市部調閱原始資料
      ，發現與乙○○名片上所記載之電話號碼「0000-000000
      」相同，始獲悉上情。
（二）案經甲○○訴由苗栗縣警察局苗栗分局報請台灣苗栗地方
      法院檢察署檢察官偵查起訴。
二、證據名稱：
（一）被告乙○○於警詢時及偵、審中之自白（參見99年度偵字
      第1873號偵查卷第9 頁至第11頁、99年度他字第643 號偵
      查卷第10頁、第11頁）。
（二）告訴人甲○○於警詢時之指訴及檢察官偵查中之證述（參
      見99年度偵字第1873號偵查卷第12頁至第14頁、99年度他
      字第469 號偵查卷第4頁）。
（三）台灣大哥大行動通信網路業務服務申請書影本1 紙（參見
      99年度偵字第1873號偵查卷第15頁）。
（四）甲○○之國民身分證、健保卡影本各1 紙（參見99年度偵
      字第1873號偵查卷第15頁下方、第16頁）。
（五）台灣大哥大股份有限公司新裝/ 號碼可攜同意書【手機專
      案】影本1 紙（參見99年度偵字第1873號偵查卷第17頁）
      。
（六）被告乙○○書立之切結書1 份（參見99年度偵字第1873號
      偵查卷第18頁至第19頁）。
（七）被告乙○○以上揭門號作為聯絡方式之名片1 張（參見99
      年度偵字第1873號偵查卷第20頁）。
（八）臺灣高等法院被告前案紀錄表、臺灣苗栗地方法院檢察署
      刑案資料查註紀錄表。
三、量刑理由：
（一）核被告乙○○所為，係犯刑法第216 條、第210 條之行使
      偽造私文書罪、同法第339 條第2 項詐欺得利罪。被告偽
      簽「甲○○」署名，為偽造私文書之階段行為；而其偽造
      私文書後復持以行使，其偽造之低度行為，為行使之高度
      行為吸收，均不另論罪。被告利用不知情之快遞人員行使
      上開偽造私文書，應論以間接正犯。被告乙○○所上開2
      罪，犯意各別，罪名不同，應分論併罰。爰審酌被告乙○
      ○因曾積欠電話費用，無法用自己名義申請門號使用，一
      時失慮，致犯本案，犯罪手段相當平和，詐欺所得利益金
      額不大，及犯後能坦白承認，深表悔意等一切情狀，分別
      量處如主文所示之刑及諭知易科罰金之折算標準，並定其
      應執行之刑及諭知易科罰金之折算標準，以資懲儆。
（二）至被告乙○○在【台灣大哥大行動通信網路業務服務申請
      書】上「申請人簽章欄」內，及【新裝/ 號碼可攜同意書
      手機專案】上「立同意書人簽章欄」內、「立同意書人姓
      名簽章欄」內，偽造甲○○同意，偽簽「甲○○」之署名
      各1 枚，應依刑法第219 條規定，予以宣告沒收。
（三）按「又在申請書類之姓名欄填寫申請人姓名，僅在識別何
      人申請，並非表示本人簽名之意思，尚不生偽造署押問題
      ，該填載自不得依刑法第219 條諭知沒收。」（最高法院
      85年度台非字第146 號判決要旨參照）。查本案被告乙○
      ○雖在【台灣大哥大行動通信網路業務服務申請書】上「
      申請人姓名／公司名稱欄」內，簽署甲○○名字，然該欄
      位僅表示識別何人申請，故起訴書請求將該欄位「甲○○
      」一併宣告沒收，與上開最高法院判決要旨不符，本院自
      不另為沒收之諭知，附此敘明。
四、應適用之法條：
（一）刑事訴訟法第273 條之1 第1 項、第299 條第1 項前段、
      第310 條之2、第454條第1項。
（二）刑法第210 條、第216 條、第339 條第2 項、第41條第1
      項前段、第8項、第51條第5 款、第219 條。
（三）刑法施行法第1條之1。
五、本判決係依刑事訴訟法第310 條之2 、第454 條第1 項製作
    ，依法僅記載當事人欄、主文、犯罪事實、證據名稱以及應
    適用之法條，其中犯罪事實部分，依同法第308 條之修正立
    法理由，亦僅記載犯罪構成要件事實，關於刑罰加重事由（
    含累犯在內）免予記載（法院辦理刑事訴訟案件應行注意事
    項第144 點參照），但仍於主文予以表明，並於應適用之法
    條欄予以引用。如不服本判決，應於判決送達之日起10日內
    ，向本院提起上訴。
本案經檢察官林俊杰到庭執行職務。
中    華    民    國    99    年    9     月    14    日
                  刑事第三庭    法  官  柳章峰
以上正本證明與原本無異。
如不服本判決應於收受判決後10日內向本院提出上訴書狀，並應
應敘述具體理由。其未敘述上訴理由者，應於上訴期間屆滿後20
日內向本院補提理由書( 均須按他造當事人之人數附繕本) 「切
勿逕送上級法院」。告訴人或被害人如對本判決不服者，應具備
理由請求檢察官上訴，其上訴期間之計算係以檢察官收受判決正
本之日期為準。
                                書記官  陳采瑜
中    華    民    國    99    年    9     月    14    日
附記論罪之法條全文：
刑法第210條（偽造變造私文書罪）
偽造、變造私文書，足以生損害於公眾或他人者，處5 年以下有
期徒刑。
刑法第216 條（行使偽造變造或登載不實之文書罪）
行使第210 條至第215 條之文書者，依偽造、變造文書或登載不
實事項或使登載不實事項之規定處斷。
刑法第339條（普通詐欺罪）
意圖為自己或第三人不法之所有，以詐術使人將本人或第三人之
物交付者，處5 年以下有期徒刑、拘役或科或併科1 千元以下罰
金。
以前項方法得財產上不法之利益或使第三人得之者，亦同。
前2 項之未遂犯罰之。

司法院資訊處製作；財團法人民間司法改革基金會備份。
